最高法院民事判決　　　　　　　　　　　　　　　　　九十三年度台再字第一０號
　　再 審原 告　丙 ○ ○
　　訴訟代理人　丁 志 達律師
　　　　　　　　陳 錫 川律師
　　參　加　人　乙○○○
　　再 審被 告　甲 ○ ○
右當事人間請求清償債務事件，再審原告對於中華民國九十二年十月九日本院判決（
九十二年度台上字第二一七Ｏ號），提起再審之訴，本院判決如下：
　　主　文
再審之訴駁回。
再審訴訟費用由再審原告負擔。
　　理　由
本件再審原告主張本院九十二年度台上字第二一七Ｏ號確定判決（下稱原確定判決）
有民事訴訟法第四百九十六條第一項第一款適用法規顯有錯誤情形，對之提起再審之
訴，係以：所謂共同給付，非得僅從債之標的可分或不可分判斷其意義，且原確定判
決亦認前訴訟程序第二審（下稱原第二審）判命伊再給付起訴金額之半數予再審被告
，並無違誤，由是以觀，再審被告於前訴訟程序第一審（下稱原第一審）陳稱「共同
負擔」，與「被告二人各承擔一半」，非屬一致。又再審被告對於原第一審未判命伊
給付之半數，係提起第二審上訴，可見再審被告並無以「被告二人各承擔一半」為其
聲明之意思。乃原確定判決以民法第二百七十一條之規定及再審被告上開陳述，認定
再審被告在原第二審請求伊再給付部分為訴之追加，除違反民法第二百七十一條及民
事訴訟法第一百九十九條規定外，並違背辯論主義及處分主義原則暨認作主張。況再
審被告於原第一審果以可分之債請求伊應負擔之半數，其起訴即已請求全部，亦無擴
張訴之聲明之問題。再原第二審將原第一審就再給付部分所為判決廢棄，伊並未指摘
其為不當，且再審被告就再給付部分係依上訴程序請求，亦為原第二審判決所確定之
事實，原確定判決並未說明有何不必要行言詞辯論之情形，顯然違反民事訴訟法第四
百七十五條、第四百七十六條第一項及第四百七十四條第一項規定。末按自認係單獨
行為，與他造當事人是否否認無關，原確定判決以再審被告之陳述，因伊否認承擔債
務，而不一致，認為不生自認之效力，適用民事訴訟法第二百七十九條第一項及本院
十八年上字第二八三六號判例顯有錯誤等詞，為其論據。
惟查再審被告起訴請求再審原告及原第一審共同被告洪國鑫共同給付新台幣（下同）
一千二百八十七萬六千二百八十五元本息，嗣於原第二審請求再審原告再給付六百四
十三萬八千一百四十二元五角本息，既經原第二審認定係訴之聲明擴張，並予准許，
依民事訴訟法第二百五十八條第一項規定，即不得對之聲明不服，則原確定判決就原
第二審認再審被告請求上開再給付部分係屬擴張應受判決事項聲明之「訴之追加」，
而斟酌全辯論意旨及調查證據之結果，判命再審原告再為給付，謂於法洵無違誤，自
難認適用法規顯有錯誤。又原第二審已認再審被告請求再審原告再給付部分，係屬擴
張應受判決事項聲明之「訴之追加」，且再審被告既於原第二審始為該「訴之追加」
，原第一審亦無駁回此追加部分之諭知，再審原告並於前訴訟程序第三審就原第二審
判決關於判命其再為給付部分聲明不服，則原確定判決認原第二審將原第一審就前揭
追加部分所為判決廢棄，尚有未洽，而予以廢棄，即未違反民事訴訟法第四百七十五
條及第四百七十六條第一項之規定。按第三審之判決，如法院認為不必要時，依民事
訴訟法第四百七十四條第一項但書規定，不須經言詞辯論為之，故原確定判決未經言
詞辯論為之，並無適用法規顯有錯誤。至原確定判決未說明不必要行言詞辯論之情形
，則與適用法規顯有錯誤尚屬有間，再審原告據以謂該確定判決適用法規顯有錯誤，
為不足採。末查再審被告於第一審所為「共同負擔」、「被告二人各承擔一半」之陳
述，並非對於再審原告所主張不利於己之事實承認其為真實，而再審原告又未與再審
被告為一致之陳述，則原確定判決以再審被告前揭陳述不生自認之效力，認原第二審
依再審被告變更後之事實上陳述即再審原告應負前訴訟程序參加人乙○○○全部債務
之清償責任，判命再審原告再為給付，於法無違，亦無適用民事訴訟法第二百七十九
條第一項及本院十八年上字第二八三六號判例顯有錯誤之情事。綜上所述，再審原告
以原確定判決有民事訴訟法第四百九十六條第一項第一款適用法規顯有錯誤之情形，
對該確定判決提起再審之訴，難認為有理由。
據上論結，本件再審之訴為無理由，並依民事訴訟法第七十八條，判決如主文。
中　　　華　　　民　　　國　　九十三　　年　　　三　　　月　　 十九 　　日
                              最高法院民事第一庭
                                  審判長法官  李　錦　豐
                                        法官  楊　鼎　章
                                        法官  吳　麗　女
                                        法官  陳　淑　敏
                                        法官  陳　重　瑜
      右正本證明與原本無異
                                              書  記  官
中　　　華　　　民　　　國　　九十三　　年　　　四　　　月　　 十二 　　日
                                                                        Ｂ
